【裁判字號】    90,訴,714
【裁判日期】    901115
【裁判案由】    偽造貨幣
【裁判全文】
臺灣屏東地方法院刑事判決                            九十年度訴字第七一四號
    公  訴  人  臺灣屏東地方法院檢察署檢察官
    被      告  丙○○
    指定辯護人  本院公設辯護人  乙○○
右列被告因偽造貨幣案件，經檢察官提起公訴（九十年度偵字第四八二０號），本院
判決如左：
    主  文
丙○○無罪。
    理  由
一、公訴意旨略以：被告丙○○於不詳時間、地點，明知之不詳年籍姓名男子交付之
    新台幣（下同）千元紙鈔多張係偽造之紙幣而加收集，迄九十年七月一日十九時
    許，在屏東縣恆春鎮○○路二三三號甲○所經營之玩具藝品店內及附近另一家亦
    由甲○開設之玩具藝品店，先後以上開偽造之三張千元紙鈔（編號二張相同為Ｇ
    Ｑ６６７５０６ＺＦ，另一張為ＦＭ１５８９６６ＷＨ）分二次向甲○購買帽子
    、戒指、黃水晶項鍊、綠水晶等物計一千三百五十元（第一次使用一張偽造千元
    大鈔，第二次使用二張偽造千元大鈔），並兌換得剩餘零錢，惟遺留手機於該店
    內，嗣甲○收攤時方發覺報警因而循線查獲，因認被告涉有刑法第一百九十六條
    第一項之行使偽造通用紙幣罪嫌。
二、按犯罪事實應依證據認定之，無證據不得推定其犯罪事實，又不能證明被告犯罪
    者，應為被告無罪之諭知；另告訴人之指訴本係使被告受刑事處罰為目的，其所
    指是否為真實，仍應調查其他事證以資審認，若告訴人之指述及依調查事證之結
    果仍不能使一般人達於無合理之懷疑，而確信其為真實者，即不得為被告有罪之
    認定，刑事訴訟法第一百五十四條、第三百零一條第一項前段分別定有明文，最
    高法院亦分別著有六十九年台上字第一五三一號及七十六年台上字第四九八六號
    判例可資參考。故以被害人之陳述為認定犯罪之依據時，必其陳述並無瑕疵，且
    就其他方面調查，又與事實相符，始得為論罪科刑之依據。
三、公訴人認被告丙○○涉有上開犯行，無非係以被害人甲○之指述，另被告丙○○
    於九十年初於潮州亦曾使用偽鈔為他人識破，且被告丙○○先供稱所使用之千元
    大鈔係伊弟郵匯與伊等語，嗣後又改稱係賭博贏來等語，所供前後不一，並有扣
    案之偽鈔三張，為其主要論據。然訊據被告丙○○堅詞否認上開犯行，辯稱：伊
    僅有向甲○買一頂帽子，但並未使用偽鈔等語。
四、經查：(一)被害人甲○所開的店鋪係位於恆春鎮○○里○○路二二三號，被告前來
    消費之時間為九十年七月一日十九時許，而該紙鈔係被害人要收攤時約過三十分
    鐘才知道是假的等情，已據被害人甲○指述明確（見警卷第四頁反面、第五頁）
    。由本案觀之案發當日墾丁地區正值觀光旺季（七月一日），且為週休二日之星
    期日，當地之遊客眾多，而被害人開設店舖之地點為觀光景點附近，進出之遊客
    自不在少數，被害人並非當場發現顧客所使用者為偽鈔，而是直至收攤時始發現
    所收受之鈔票中有偽鈔三張，被害人是否能記憶每張鈔票係由何人使用，已非無
    疑，且被害人指稱被告購買帽子、玉戒指、黃水晶項鍊、綠水晶還有其他物品共
    計一千三百五十元，但帽子、玉戒指、黃水晶項鍊、綠水晶之價格合計即已達一
    千三百五十元，再加上其他物品顯已超過一千三百五十元，又被害人於本院審理
    時復稱：我是晚上六點開始打烊等語（見本院九十年十一月一日審判筆錄），此
    與其於警訊中指稱被告係於當天十九時許（即晚上七點）致其店內購物等情不符
    ，復參以被害人於警訊中稱手機大概是該顧客忘記拿，是在那天要收攤時才看到
    等語（見九十年七月二日警訊筆錄），足見被害人對於當天店內營業之情形，其
    記憶並非十分清楚，其認為上開偽鈔係被告所交付顯係出於其個人之臆測，尚難
    僅憑被害人之指述而認定扣案之偽鈔係由被告所交付予被害人。(二)扣案之偽鈔三
    張縱係同一批人所偽造，此與被告是否於上開時地使用偽鈔亦無必然關係，且警
    方自始亦未能自被告身上或家中搜索到被害人所指稱被告向其購買之玉戒指、黃
    水晶項鍊、綠水晶以及其他偽造之千元鈔票等物，又衡諸常情，持有偽鈔之人，
    因恐為店主發現，當不致於同一時間內向同一人行使偽鈔二次，被害人所指犯罪
    情節亦與常理不符。(三)被告丙○○雖於九十年八月十四日偵訊時自承其曾於九十
    年初於潮州行使偽鈔當場被發現即將之撕毀，且亦陳明該偽鈔係去賭博贏來的。
    惟查，被告當時陳述之真意係其曾將賭博贏來之千元鈔票（被告不知為偽鈔）拿
    去使用，店家告知該張鈔票為偽鈔，被告發現後當場將之撕毀，並給店家另一張
    一千元鈔票，是以並非如起訴書所言，被告於警訊時稱使用之千元大鈔係伊弟郵
    匯與伊云云，於偵訊時改稱係賭博贏來，顯見被告所述前後不一，言詞閃爍，公
    訴人所指，實有誤會。又據被告於九十年七月二日警訊筆錄雖記載，警方問及其
    所持一千元從何而來？被告回答：「是我弟弟張瑞誠匯給我的，約於九十年六月
    二十日許在台北市○○○路寄到我帳戶0000000局號0000000‧‧
    ‧。」當時之情況，應是警方人員訊問被告其身上為何有那麼多現金？被告丙○
    ○為讓警方明瞭，因而告知是被告之弟張瑞誠匯給被告的。否則倘如筆錄所記載
    ，該千元偽鈔係被告之弟匯給他的（亦應經郵局領出），則被告大可直接告訴警
    方人員，該千元偽鈔係由郵局領出，何必如此迂迴告知是誰匯錢？顯見當時警訊
    筆錄之記載似稍有簡略（但亦未有大錯誤，足使被告認筆錄記載有誤，故而於偵
    訊中自承警訊筆錄實在），以致公訴人誤會被告一再辯解，且前後不一。縱使被
    告自承其曾於九十年初有誤行使偽鈔情事，但該次之行為並未有證據證明被告有
    意行使偽鈔，且被告實無必要自曝犯罪行為，則能否由被告曾自承之事實推論本
    次之犯行，其間關聯性似稍嫌薄弱。(四)被告之行動電話遺留在被害人店中，亦僅
    得證明被告確實曾到被害人店內，然此點被告自始即未加否認，亦難僅憑被告之
    行動電話遺留在被害人店內，即為被告不利之認定。何況其若有行使偽鈔，為何
    會自行前往派出所取回手機（因被害人並不知道手機為何人所有，若有犯案，回
    去拿取遭當場指認逮捕之機率較大，一般犯罪之人，當不致於如此作為）？本件
    公訴人所臚列之理由，均難以證明被告丙○○有行使偽鈔之行為，揆諸前揭說明
    ，自不得以被害人之指述即認定被告丙○○有行使偽造通用貨幣之犯行。此外，
    復查無其他確切證據，足資證明被告丙○○有公訴人所指之犯罪行為，其犯罪即
    屬不能證明，爰為其無罪之諭知。
據上論斷，應依刑事訴訟法第三百零一條第一項，判決如主文。
本案經檢察官蔣忠義到庭執行職務。
中      華      民      國      九十      年      十一    月    十五    日
                                      臺灣屏東地方法院刑事第三庭
                                          審判長法  官  黃國永
                                                法  官  陳姵君
                                                法  官  余德正
右正本證明與原本無異。
對於本判決如有不服應於收受送達後十日內向本院提出上訴書狀上訴於台灣高等法院
高雄分院並按他造當事人之人數附具繕本。
                                                書記官  曾文玲
中      華      民國      九十      年      十一    月    十五    日


司法院資訊處製作；財團法人民間司法改革基金會備份。
